臺灣高等法院臺中分院刑事判決　　　　　　　　　　九十一年度上易字第二一六號
　　上　訴　人
　　即　被　告　乙○○
右上訴人因竊佔案件，不服臺灣台中地方法院九十年度易字第一二七五號中華民國九
十年十二月十八日第一審判決（起訴案號：臺灣台中地方法院檢察署九十年度偵字第
四八五０號），提起上訴，本院判決如左：
    主    文
原判決撤銷。
乙○○無罪。
    理    由
一、公訴意旨略以：上訴人即被告（下稱被告）乙○○為宜明建設公司股東之一；丁
    ○○（由台中地方法院另案審結確定）為該公司工地現場監工。民國八十一年間
    ，丁○○負責監造台中縣潭子鄉○○街一二七號「潭子新家」大樓之工程時，二
    人明知台中縣潭子鄉○○街一二七號一樓，本係供該大樓全體住戶通行之汽車車
    道，乙○○竟基於為自己不法所有之意圖，教唆丁○○將上開一樓汽車車道圍堵
    增建為店面，竊佔據為己有使用。丁○○竟亦基於為他人不法所有之意圖，聽從
    乙○○之教唆，將前開一樓車道部分以磚牆圍堵、加裝鐵門增建為店面，供乙○
    ○使用，因認被告涉犯竊佔罪嫌云云。
二、公訴人認定被告涉犯右開罪嫌，係以下列證據及推論為其依據：(一)同案被告丁○
    ○固坦承增建一樓車道為店面；(二)前開店面，係被告乙○○指示被告丁○○所蓋
    ，已據被告丁○○於八十六年度偵字第二四五九四號第一次傳訊時供述明確，其
    雖於事後翻供稱：被告乙○○並沒有叫他做，是他自己叫工人順手作起來給乙○
    ○云云，惟茍被告乙○○未指示被告丁○○施作前開店面，被告在監工過程中為
    何未按圖施工，僅圖利被告乙○○？是被告丁○○事後翻供，顯係迴護被告乙○
    ○之詞，不足採信；(三)檢察官於八十七年七月二十八日履勘現場屬實，製有履勘
    筆錄、現場照片八紙及台中縣雅潭地政事務所八十七年七月三十一日雅地字第八
    七○○四三九三號函及函附之測量成果圖、該棟大樓原始建築圖、建造執照、使
    用執照及建、使照平面圖附卷可稽，是認被告竊佔犯嫌，應堪認定。
三、惟按不能證明被告犯罪或其行為不罰者，應諭知無罪之判決，刑事訴訟法第三百
    零一條第一項定有明文。刑法上之竊佔罪，以行為人意圖為自己或第三人不法之
  利益，而佔有他人之不動產為要件，此觀諸刑法第三百二十條第二項所定自明。
    而所謂「他人之不動產」，係指他人所持有、管有、占有、所有之不動產（見褚
    劍鴻著，刑法分則釋論，七十九年九月增訂一版，第一０九四頁），是若行為人
    占有之時，該不動產非屬他人所持有、管有、占有或所有，即難以本罪相繩，此
    先予述明。
四、訊據被告堅決否認有何竊佔犯行，辯稱：伊並未竊佔，系爭房地買時已包括一樓
    車道在內，係丁○○點交予伊使用等語。經查：公訴人所指被告教唆竊佔汽車車
    道之行為，係在「潭子新家」大樓交予為所有權人之住戶前乙情，業據證人即告
    訴人丙○○於本院調查時證述明確（見本院卷第二八頁），核與同案被告丁○○
    所供相符（見本院卷二九頁），縱被告確實為宜明建設公司之股東，且曾唆使同
    案被告丁○○，雇工將該一樓之汽車車道圍起，因行為時該汽車車道仍在建設公
    司之管有下，而非由告訴人及其他嗣後受點交之大樓住戶持有、管有或占有。則
    為建設公司受僱人之該工地監工丁○○僱工所圍起之不動產，顯非「他人之不動
    產」，與竊佔罪之要件並不符合，據此，被告之行為縱有不當之處，基於罪刑法
    定主義，即難論以竊佔罪。原審未詳細審酌，致對被告為科刑之判決，尚有未洽
    。被告上訴意旨，否認犯罪，並據以指摘原審判決不當，非無理由，應由本院將
    原審判決上開部分予以撤銷，另為無罪之諭知。
據上論斷，應依刑事訴訟法第三百六十九條第一項前段、第三百六十四條、第三百零
一條第一項，判決如主文。
本案經檢察官甲○○到庭執行職務。
中      華      民      國      九十一   年       四      月     三     日
                                  臺灣高等法院臺中分院刑事第九庭
                                        審判長法  官  陳  筱  珮
                                              法  官  康  應  龍
                                              法  官  趙  春  碧
右正本證明與原本無異。
不得上訴。
                                              書記官  陳  文  琴
中      華      民      國      九十一   年       四      月     四     日
                                                                        Ｉ
